臺灣臺中地方法院交通事件裁定　　　　100年度交聲字第415號
原處分機關　交通部公路總局臺中區監理所
異　議　人
即受處分人　張家瑜
上列異議人即受處分人因違反道路交通管理處罰條例案件，對於
交通部公路總局臺中區監理所民國99年12月10日所為之處分（處
分案號：中監違字第裁60-G0H234937號裁決書）聲明異議，本院
裁定如下：
    主  文
異議駁回。
    理  由
一、原處分機關即交通部公路總局臺中區監理所於民國99年12月
    10 日為原處分之裁決，本件異議人即受處分人張家瑜（下
    稱異議人）雖於民國100年1月25日始提出聲明異議狀向原處
    分機關轉本院提出聲明異議，惟異議人於該日前之100年1月
    6日（原處分裁決日期99年12月10日，裁決書合法送達日期
    99年12月14日）已向原處分機關提出「申請」，有交通違規
    案件陳述書1紙（見本院卷第10頁）及聲明異議案件移送書
    附卷可參，核該申請書之內容實為聲明異議之意。是異議人
    為聲明異議之意思表示時，並未逾法定之20日期限（依法加
    計在途期間3日即100年1月6日），本件異議之提起仍屬合法
    ，應先予敘明。
二、原處分機關係以：異議人張家瑜駕駛車牌號碼OJ-2806號自
    用小客車，於99年8月20日15時18分許，在臺中市○○路與
    東大路口處，因「駕車行經有燈光號誌管制之交岔路口闖紅
    燈」違規，經臺中市警察局交通隊直屬第一分隊依違反道路
    交通管理處罰條例第53條第1項逕行舉發。異議人未於期限
    內到案，原處分機關遂於99年12月10日以中監違字第裁60-G
    0H234937號裁決書裁處異議人罰鍰新臺幣（下同）4,000元
    ，並依同條例第63條第1項規定記違規點數3點之處分。
三、聲明異議意旨略以：本人張家瑜駕駛OJ-2806號自用小客車
    於99年8月20日下午15時18分許，行經臺中市○○路與東大
    路口處，因本人無超越紅燈習慣，是否黃燈號誌變動太快，
    而誤闖紅燈，第一張照片是照後輪，第二張是左轉號誌。又
    因業務常北中南出差及921地震之後該房屋有大裂痕受損，
    無住在戶籍家中，且家中無人，故無回家收郵件，沒想到會
    有罰單，以致罰單延期收到，未繳納等語。
四、按汽車行駛至交岔路口，其行進、轉彎，應遵守燈光號誌；
    車輛面對圓形紅燈表示禁止通行，不得超越停止線或進入路
    口，道路交通安全規則第102條第1項第1款、道路交通標誌
    標線號誌設置規則第206條第5款第1目定有明文。又按汽車
    駕駛人，行經有燈光號誌管制之交岔路口闖紅燈者，處1,80
    0元以上5,400元以下罰鍰，並記違規點數3點；而小型車駕
    駛人有前述違反事件，逾越應到案期限60日以上，繳納罰鍰
    或逕行裁決處罰者，統一裁罰基準為罰鍰4,000元，道路交
    通管理處罰條例第53條第1項、第63條第1項第3款及違反道
    路交通管理事件統一裁罰基準表亦分別規定甚明。
五、經查:
  (一)異議人於99年8月20日15時18分許，駕駛車牌號碼OJ-2806號
    自用小客車，在臺中市○○路與東大路口處，因行經有燈光
    號誌管制之交岔路口闖紅燈違規，經警以科學儀器採證照片
    逕行舉發等情，有臺中市警察局中市警交字第G0H234937號
    舉發違反道路交通管理事件通知單影本1份及違規採證照片2
    幀在卷可稽。而異議人於聲明異議狀中亦自承其有在前揭時
    間，駕駛上開車輛行經違規地點之事實，是異議人確為本案
    交通違反事件駕駛人，此部分事實洵堪認定。
  (二)異議人雖以上開情詞置辯，惟查臺中市政府警察局交通警察
    大隊100年1月18日中市警交大執字第1000000761號函說明，
    本案逕行舉發OJ-2806號自小客車闖紅燈違規，經檢視採證
    照片該車行駛於第四車道，第1張顯示違規車輛係於紅燈啟
    動1.4秒後才超越停止線，第2張顯示紅燈啟動2.4秒仍以時
    速37公里之速度往前行駛等語綦詳。另觀諸卷附採證照片（
    見本院卷第4頁），第1張照片顯示車號OJ-2806車輛面對圓
    形紅燈行駛於指示直行之直線箭頭指向線車道，該照片上方
    電子螢幕「Ｒ０１4」欄即表示圓形紅燈已啟動運作1.4秒，
    異議人所駕駛之上開車輛始行駛超越停止線。第2張照片顯
    示異議人所駕駛之上開車輛面對圓形紅燈及左轉箭頭綠燈同
    亮，該採證照片上方電子螢幕顯示「Ｒ０２ 4」、「Ｖ＝３
    ７」即表示異議人所駕駛之上開車輛於上述圓形紅燈已啟動
    2.4秒後，仍以時速37公里之速度直行行駛至交岔路口中央
    處。按指向線，用以指示車輛行駛方向，以白色箭頭劃設於
    車道上。本標線設於交岔路口方向專用車道上與禁止變換車
    道線配合使用時，車輛須循序前進，並於進入交岔路口後遵
    照所指方向行駛。而直線箭頭標線之指向線其目的乃指示直
    行；次按箭頭綠燈表示僅准許車輛依箭頭指示之方向行駛，
    而車輛面對與圓形紅燈同亮之箭頭綠燈時，得依箭頭綠燈之
    指示行進，道路交通標誌標線號誌設置規則第188條及第206
    條第2款第1目、第5款第2目分別定有明文。本院審酌採證照
    片第1、2張所示情狀，依經驗法則及論理法則，以異議人駕
    駛之上開車輛於圓形紅燈已啟動運作1.4秒後始行駛超越停
    止線，其當時行車速度時速37公里（即37,000公尺）論計，
    其每秒可行進10.27公尺（37,000公尺÷60分÷60秒=10.27
    公尺/秒），足證該車輛於超越停止線前約10公尺許，圓形
    紅燈號誌即已啟動運作，異議人駕駛車輛既已面對圓形紅燈
    ，即表示禁止通行，不得超越停止線或進入路口。而第2張
    採證照片（圓形紅燈啟動2.4秒後）雖顯示圓形紅燈與左轉
    箭頭綠燈同亮，惟此僅左轉彎之汽車於換入內側車道或左轉
    車道時，始得依左轉箭頭綠燈之指示行進左轉，至於在直線
    箭頭直行車道之汽車駕駛人仍應遵循面對圓形紅燈號誌，禁
    止通行，不得超越停止線或進入路口之規定。是以，異議人
    所辯黃燈號誌變動太快致誤闖紅燈云云，與事實不符，難以
    採信，其有駕駛汽車行經燈光號誌管制之交岔路口闖紅燈之
    違規行為，堪以認定。
  (三)另按處理違反道路交通管理事件，有關文書送達之程序，準
    用行政程序法送達之規定，違反道路交通管理事件統一裁罰
    標準及處理細則第5條定有明文；而行政程序法中對於文書
    送達，於應受送達人之住居所、事務所或營業所為之；於應
    送達處所不獲會晤應受送達人時，得將文書付與有辨別事理
    能力之同居人、受僱人或應送達處所之接收郵件人員，行政
    程序法第72條第1項前段、第73條第1項亦分別定有明文。查
    異議人於95年5月17日將戶籍遷入「臺中市○區○○街409號
    2樓之2」，迄今並無任何變更遷出紀錄，此有個人基本資料
    查詢結果1份在卷可稽，且異議人於本件聲明異議狀中亦填
    載上址為其住處，足認該址即為異議人以久住之意思設定之
    住所。原舉發單位臺中市警察局於99年9月6日所掣開之中市
    警交字第G0H234937號舉發違反道路交通管理事件通知單，
    委由郵政機關送達至異議人之前揭戶籍地，於99年9月9日在
    上揭應送達處所不獲會晤應受送達人，而將文書付與有辨別
    事理能力之印象大道第二期公寓大廈管理委員會管理員柯慶
    郎親自簽名收受而完成送達等情，有上開舉發通知單及中華
    郵政掛號郵件收件回執影本（見本院卷第5頁及第5頁背面）
    各1份附卷足參。異議人雖以業務經常出差及921地震後房屋
    受損等因素，無住在戶籍家中，以致延期收到罰單等語置辯
    ，惟縱使異議人當時因故未住於該處所，然仍未前往戶政機
    關辦理戶籍資料之異動，實難認其已有廢止住所之積極意思
    表示。況且原舉發單位及公路監理機關既從未接獲異議人任
    何變更駕籍地、車籍地或通訊地址之申請，客觀上亦無從查
    知受處分人之居住處所有無遷徙，遂依現有之戶籍地址寄送
    裁決書，自不得指其送達程序有何違失。異議人既已清楚得
    悉其戶籍地址尚在「臺中市○區○○街409號2樓之2」，理
    當隨時注意有無重要文件或信函寄至該處，或請求鄰居協助
    代收或轉寄，用以確保個人權益不致因訊息漏失而受損。乃
    異議人不思及此，猶放任重要文件寄往上開戶籍地址而未予
    注意查看，自屬難辭其咎而應受歸責。是依前揭規定，原舉
    發單位上開舉發通知單之送達，應屬合法，且該文書送達自
    99年9月9日即已生合法送達之效力。舉發通知單記載應到案
    日期為99年10月6日前，而異議人遲至原處分裁決日期99年
    12月10日止仍無繳納罰鍰或到案聽候裁決，從而，原處分機
    關依道路交通管理處罰條例第53條第1項及道路交通管理事
    件統一裁罰基準表之規定，裁處異議人罰鍰4,000元，並無
    不當。
六、綜上所述，異議人於上揭時、地，確有駕車行經有燈光號誌
    管制之交岔路口闖紅燈之違規事實，堪以認定。原處分機關
    依道路交通管理處罰條例第53條第1項、第63條第1項第3款
    及道路交通管理事件統一裁罰基準表等規定，裁處異議人罰
    鍰4,000元，並記違規點數3點，於法並無違誤。從而，本件
    聲明異議為無理由，自應予以駁回。
據上論斷，應依道路交通管理處罰條例第87條第2項、道路交通
事件處理辦法第18條，裁定如主文。
中    華    民    國   100    年    2     月    23    日
                  交通法庭      法  官  蕭一弘
以上正本證明與原本無異。
如不服本裁定，應於收受送達後5日內向本院提出抗告狀。（應
附繕本）
                                書記官  黃士益
中    華    民    國   100    年    2     月    23    日